臺灣新北地方法院行政訴訟判決　　　　　110年度交字第607號
原　　　告　陳美芳
被　　　告　新北市政府交通事件裁決處

代　表　人　李忠台（處長）

訴訟代理人　黃慧婷律師
上列當事人間因交通裁決事件，原告不服被告民國110 年9 月27
日新北裁催字第48-C7PE10162號裁決，向本院提起行政訴訟，本
院判決如下：
    主  文
一、原告之訴駁回。
二、訴訟費用新臺幣300 元由原告負擔。
    事實及理由
壹、程序方面：
一、原告不服被告所為道路交通管理處罰條例第8 條之裁決而提
    起撤銷訴訟，依行政訴訟法第237 條之1 規定，應適用交通
    裁決事件訴訟程序。又本件因卷證資料已經明確，本院依同
    法第237 條之7 規定，爰不經言詞辯論，直接裁判。
二、按行政訴訟法第237 條之4 第2 項第1 款、第4 款：「地方
    法院行政訴訟庭收受前條起訴狀後，應將起訴狀繕本送達被
    告。被告收受起訴狀繕本後，應於20日內重新審查原裁決是
    否合法妥當，並分別為如下之處置：一、原告提起撤銷之訴
    ，被告認原裁決違法或不當者，應自行撤銷或變更原裁決。
    但不得為更不利益之處分。四、被告重新審查後，不依原告
    之請求處置者，應附具答辯狀，並將重新審查之紀錄及其他
    必要之關係文件，一併提出於管轄之地方法院行政訴訟庭。
    」，此係新修正行政訴訟法（於民國〈下同〉100 年11月23
    日修正公布），基於交通裁決事件所具質輕量多之特殊性質
    ，並為使法律關係及早確定，於是創設「重新審查」之特別
    救濟機制，而免除訴願之前置程序，使原處分機關能再次自
    我審查原裁決是否合法妥當，滿足依法行政之要求，並可兼
    顧當事人之程序利益，避免當事人不必要之時間、勞力、費
    用之浪費，亦可達成司法資源之有效利用。如原處分機關審
    查結果認原裁決確有違法或不當之情事，自可撤銷或變更原
    裁決，並就同一違規事實為新裁決並為答辯，至於此變更後
    之新裁決如仍非完全依原告之請求處置，依行政訴訟法第23
    7 條之4 第3 項規定之反面解釋，自不應視為原告撤回起訴
    ，管轄法院仍應就原處分機關變更後所為之新裁決及答辯為
    審判對象，繼續進行審理。查被告本以110 年7 月19日新北
    裁催字第48-C7PE10162號違反道路交通管理事件裁決書，裁
    處原告罰鍰新臺幣（下同）1,000 元（違規事實：機車駕駛
    人行駛道路以手持方式使用行動電話進行撥接）。嗣經原告
    不服，提起行政訴訟，本院依職權移請被告重新審查後，被
    告乃改以110 年9 月27日新北裁催字第48-C7PE10162號違反
    道路交通管理事件裁決書，裁處原告罰鍰1,000 元（違規事
    實：機車駕駛人行駛道路以手持方式使用行動電話進行有礙
    駕駛安全之行為），而因原告於起訴時即訴請撤銷原裁處之
    處罰內容，故上開新裁決顯非完全依原告之請求處置，依前
    述說明，本院司法審查之對象自應為被告110 年9 月27日新
    北裁催字第48-C7PE10162號違反道路交通管理事件裁決書，
    以上合先敘明。
貳、實體方面：
一、爭訟概要：
    緣原告於110 年4 月29日18時51分，駕駛車牌號碼000-0000
    號普通重型機車（下稱系爭機車）行經新北市樹林區大安路
    與保安街1 段路口停等紅燈時，以手持行動電話並觀看螢幕
    ，適為執行交通勤務之新北市政府警察局樹林分局樹林派出
    所警員目睹，因認其有「機車駕駛人以手持方式使用行動電
    話進行撥接通話數據通訊（數據通訊）」之違規事實，乃予
    以攔查，並當場填製新北市政府警察局掌電字第C7PE10162
    號舉發違反道路交通管理事件通知單予以舉發，記載應到案
    日期為110 年5 月29日前，並移送被告處理。嗣經被告認原
    告有「機車駕駛人行駛道路以手持方式使用行動電話進行有
    礙駕駛安全之行為」之違規事實，乃依道路交通管理處罰條
    例第31條之1 第2 項及違反道路交通管理事件統一裁罰基準
    表等規定，以110 年9 月27日新北裁催字第48-C7PE10162號
    違反道路交通管理事件裁決書（下稱原處分），裁處原告罰
    鍰1,000 元。原告不服，遂提起本件行政撤銷訴訟。
二、原告起訴主張及聲明：
  ㈠主張要旨：
  ⑴原告當日從樹林要往桃園市龜山區進行初次訪客，於該路口
    停等紅燈時，看行動電話上記錄的地址，以確認地址方位，
    並無「舉發違規事實」項中所述的「進行撥打接聽通話」之
    行為。另台中警察局霧峰分局網頁之「內政部警政署102 年
    8 月份FAQ 常見問題集彙整資料」（三）違規事實認定原則
    如下：第5 點所述「須有使用（撥接、通話、數據通訊等）
    之行為或其他有礙駕駛安全之行為。」。從上述條文以及警
    政署之FAQ 內容所述，原告僅是看手機上記錄的地址，並無
    撥接、通話與數據通訊之使用行為存在。
  ⑵舉發員警在舉發當時，僅告知不可使用行動電話就開單，並
    未完整告知處罰條例第31條之1 第2 項，機車駕駛人以手持
    方式使用行動電話進行撥接通話數據通訊，原告待到達目的
    地在燈光下才看到違規事實原因不符。而舉發員警當時並未
    出示原告違反該條例第31條之1 第2 項之「使用」行為之相
    片或影像資料。另舉發員警出具之「通知單」中清楚記載「
    代保管物件：無」，惟「新北市政府交通事件裁決處」之「
    裁決書」中卻是記載「代保管物件：相片」，原告自始未被
    被告知有相片被代保管之事實且未見到該相片證物。依此，
    更可證被告係僅依員警眼睛目視，無任何物證情形下，逕自
    認定原告違反該條例，也已違背「認定違規事實應依據證據
    」之基本原則。
  ㈡聲明：原處分撤銷。
三、被告答辯及聲明：
  ㈠答辯要旨：
  ⑴查依舉發員警配戴之密錄器採證影片所示，原告於停等紅燈
    時確實有以手持方式使用手機之行為，此一行為並有採證影
    片截圖可參，故原告確有於停等紅燈時使用手機無誤。按臺
    北高等行政法院108 年度交上字第304 號判決意旨，駕駛人
    應隨時注意路況，不容於駕駛行為中片刻以手持方式使用行
    動電話，而失去注意安全駕駛之行為，以避免影響其他用路
    人及駕駛人本身之道路交通安全。原告既於停等紅燈時以手
    持方式操作行動電話之觀看螢幕該等功能，即屬有礙駕駛安
    全之行為，且原告對於上述事實亦已於起訴意旨中坦言不諱
    ，違規行為要屬明確，原告之主張為無理由。
  ⑵再者，原告既為合法考領機車駕駛執照之人，有機車車籍查
    詢資料及駕駛人基本資料為憑，且原告為具有正常智識程度
    之成年人，其對上述規定應知之甚詳，並應確實遵守。是原
    告前揭所述，無非單方所執之詞，委無足取。
  ㈡聲明：原告之訴駁回。
四、本件爭點：
    原告是否有原處分所指「機車駕駛人行駛道路以手持方式使
    用行動電話進行有礙駕駛安全之行為」之違規事實？
五、本院的判斷：
  ㈠前提事實：
    爭訟概要欄所載之事實，除上述爭點外，其餘事實業據原告
    於起訴狀所不爭執，且有掌電字第C7PE10162 號舉發違反道
    路交通管理事件通知單、新北裁催字第48-C7PE10162號違反
    道路交通管理事件裁決書及送達證書、新北市政府警察局樹
    林分局110 年9 月11日新北警樹交字第1104377459號函、舉
    發警員答辯書、違規示意圖、違規擷取照片、被告110 年9
    月27日重新製開新北裁催字第48-C7PE10162號違反道路交通
    管理事件裁決書及送達證書、採證光碟、機車車籍查詢資料
    及駕駛人基本資料（見本院卷第77頁至第99頁）等件足資佐
    證，自堪認定。
  ㈡原告有原處分所指「機車駕駛人行駛道路以手持方式使用行
    動電話進行有礙駕駛安全之行為」之違規事實：
  ⒈應適用之法令：
    ⑴道路交通安全規則第2 條第1 項第1 款：
      本規則用詞，定義如下：一、汽車：指在道路上不依軌道
      或電力架線而以原動機行駛之車輛（包括機車）。
    ⑵道路交通安全規則第90條第1 項第3 款：
      駕駛人駕駛汽車，除應遵守道路交通標誌、標線、號誌之
      指示，並服從交通指揮人員之指揮外，並應遵守下列規定
      ：三、禁止以手持方式使用行動電話、電腦或其他相類功
      能裝置進行撥接、通話、數據通訊或其他有礙駕駛安全之
      行為。
    ⑶道路交通管理處罰條例第3 條第1 、2 、8 款：
      本條例用詞，定義如下：一、道路：指公路、街道、巷衖
      、廣場、騎樓、走廊或其他供公眾通行之地方。二、車道
      ：指以劃分島、護欄或標線劃定道路之部分，及其他供車
      輛行駛之道路。八、車輛：指非依軌道電力架設，而以原
      動機行駛之汽車（包括機車）、慢車及其他行駛於道路之
      動力車輛。
    ⑷道路交通管理處罰條例第31條之1 第2 項、第5 項：
      機車駕駛人行駛於道路時，以手持方式使用行動電話、電
      腦或其他相類功能裝置進行撥接、通話、數據通訊或其他
      有礙駕駛安全之行為者，處新臺幣一千元罰鍰。
      第一項及第二項實施及宣導辦法，由交通部定之。
    ⑸汽車駕駛人行駛道路禁止以手持方式使用行動電話相關裝
      置實施及宣導辦法第2 條：
      汽車駕駛人於行駛道路時，禁止以" 手持" 方式使用行動
      電話、電腦或其他相類功能裝置，進行撥接、通話、數據
      通訊或「其他有礙駕駛安全之行為」。警備車、消防車及
      救護車之駕駛人，依法執行任務所必要或其他法令許可者
      ，不在此限。汽車駕駛人之車輛，於道路已停車或臨時停
      車穩妥靜止時，得不適用前項規定。
  ⒉本件舉發經過，業據舉發警員於前揭答辯書敘明：「職於11
    0 年4 月29日18-20 時擔服勤區查察勤務，於18時50分許在
    新北市樹林區大安路、保安街1 段路口見一騎士【按即原告
    】於停等紅燈時使用手機（數據通訊）。職遂上前攔停，告
    知其違規事由並請駕駛人出示證件。職針對上述違規舉發無
    誤，建請依規定裁處。」（見本院卷第85頁）。而本件舉發
    之警員乃係受有專業訓練者，對於執行交通勤務所見事項之
    觀察程度，自遠較一般人更為專注，其所為舉發自有高度可
    信性。又警員執行公務時，本身即受有行政懲處責任之監督
    ，衡情警員當不致甘冒上開行政懲處之風險，僅為開單即蓄
    意構陷原告；況原告於起訴狀亦承認有（手持）使用行動電
    話觀看其上所記錄之地址，以確認地址方位之行為屬實，復
    佐以前揭違規擷取照片（由警員密錄器所截圖，見本院卷第
    89、90頁）明確顯示本件原告騎乘系爭機車於車道上停等紅
    燈，並有手持行動電話進行操作（滑動）螢幕之動作，且螢
    幕畫面清楚呈現其正在執行手機之應用功能（具體內容則不
    明），事屬灼然。則被告據之認定其有「機車駕駛人行駛道
    路以手持方式使用行動電話進行有礙駕駛安全之行為』」之
    違規事實，乃以原處分裁處原告前揭處罰內容，觀諸前開規
    定，依法洵屬有據。
  ⒊原告雖執前揭情詞而為主張。惟查：本件經改裁之原處分所
    認定之違規事實係「機車駕駛人行駛道路以手持方式使用行
    動電話進行有礙駕駛安全之行為」，據此，則原告駕車行駛
    道路時，其手持行動電話是否有進行「數據通訊」或「撥接
    」，即要屬不論。再原告駕駛系爭機車於停等紅燈之際，既
    僅為一時暫為停止，於變換成綠燈時應立刻前行，非可依己
    意決定停留久暫，即應仍屬行駛狀態，則其於此際使用行動
    電話觀看螢幕並執行手機功能，不僅現實上對於車前狀況疏
    於注意，對於停等在其後車輛間之行進秩序與安全亦有所妨
    礙，自仍具有相當之危險性，確有礙於駕駛安全無訛。是原
    告主張僅係看行動電話上記錄之地址，並無撥接、通話與數
    據通訊之使用行為存在云云，縱令屬實，仍無從作為撤銷原
    處分之依據，至為顯然。
  ⒋末查，本件係警員就原告有「機車駕駛人行駛道路以手持方
    式使用行動電話進行有礙駕駛安全之行為」之違規事實，予
    以攔停而為「當場舉發」，此與依道路交通管理處罰條例第
    7 條之2 第1 項第7 款規定為「逕行舉發」時，需以有科學
    儀器取得證據資料（例如：照片、錄影）證明其違規事實始
    得為之者，尚屬有別；況且，由前揭警員密錄器錄影採證之
    違規擷取照片（見本院卷第89、90頁）以觀，原告確有以左
    手持拿行動電話並以右手碰觸（滑動）螢幕之舉措，且於警
    察稽查時可見螢幕畫面執行手機之應用功能無訛。至於舉發
    警員未當場出示照片或影像之證據資料，並記載「代保管物
    件：無」，尚非舉發合法性要件，自亦無從作為撤銷原處分
    之依據。原告此部分主張，同不足取。
  ㈢本件判決基礎已經明確，兩造其餘的攻擊防禦方法及訴訟資
    料經本院斟酌後，核與判決結果不生影響，無一一論述及調
    查之必要，一併說明。
  ㈣本件第一審裁判費為300 元，所以確定第一審訴訟費用額為
    300 元，由原告負擔。
六、結論：原處分並無違誤，原告訴請撤銷為無理由，應予駁回
    。
中    華    民    國   110    年    11    月    1     日
                  行政訴訟庭  法  官  黃若美
一、上為正本係照原本作成。
二、如不服本判決，應於判決送達後20日內，向本院提出上訴狀
    並表明上訴理由（原判決所違背之法令及其具體內容或依訴
    訟資料可認為原判決有違背法令的具體事實），其未載明上
    訴理由者，應於提出上訴後 20 日內向本院補提理由書（上
    訴狀及上訴理由書均須按他造人數附繕本，如未按期補提上
    訴理由書，則逕予駁回上訴），並應繳納上訴裁判費新臺幣
    750 元。
                              書記官  張文泉
中    華    民    國   110    年    11    月    2     日